【裁判字號】    97,上訴,5501
【裁判日期】    971205
【裁判案由】    毒品危害防制條例
【裁判全文】
臺灣高等法院刑事判決                97年度上訴字第5501號
上  訴  人
即  被  告  甲○○
                    國民
上列上訴人因違反毒品危害防制條例案件，不服臺灣板橋地方法
院97年度訴字第3332號，中華民國97年 8月29日第一審判決（起
訴案號：臺灣板橋地方法院檢察署97年度毒偵字第5707、5727號
），提起上訴，本院判決如下：
    主  文
上訴駁回。
    理  由
一、依刑事訴訟法第350條、第361條、第362條、第367條規定，
    不服地方法院之第一審判決而上訴者，須提出上訴書狀，並
    應敘明具體理由，為上訴必備之程式；其所提出之書狀未敘
    述上訴理由，或僅曾以言詞陳述上訴理由者，均應於上述期
    間屆滿後20日內補提理由書於第一審法院。第一審法院經形
    式審查，認逾期未補提上訴理由者，應定期間先命補正；逾
    期未補正者，為上訴不合法律上之程式，應以裁定駁回。倘
    已提出上訴理由，但所提非屬具體理由者，則由第二審法院
    以上訴不合法律上之程式，判決駁回。而所謂具體理由，必
    係依據卷內既有訴訟資料或提出新事證，指摘或表明第一審
    判決有何採證認事、用法或量刑等足以影響判決本旨之不當
    或違法，而構成應予撤銷之具體事由，始克當之（例如：依
    憑證據法則具體指出所採證據何以不具證據能力，或依憑卷
    證資料，明確指出所為證據證明力之判斷如何違背經驗、論
    理法則）；倘僅泛言原判決認定事實錯誤、違背法令、量刑
    失之過重過輕微，而未依上揭意旨指出具體事由，或形式上
    雖已指出具體事由，然該事由縱使屬實，亦不足以認為原判
    決有何不當或違法者（例如：對不具有調查必要性之證據，
    法院未依聲請調查亦未說明理由，或援用證據不當，但除去
    該證據仍應為同一事實之認定），皆難謂係具體理由，俾與
    第二審上訴制度旨在請求第二審法院撤銷、變更第一審不當
    或違法之判決，以實現個案救濟之立法目的相契合，並節制
    濫行上訴（最高法院97年度台上字第892號判決參照）。又
    第二審法院認為上訴書狀未敘述理由，依刑事訴訟法第367
    條但書規定，始應定期間命其補正。如認上訴書狀已敘述理
    由，但其理由非屬具體，其所為上訴，即不符上訴之法定要
    件，自得逕行判決駁回，無定期命補正問題（最高法院97年
    度台上字第3599號判決參照）。
二、本件原審經審理結果，認為上訴人即被告甲○○前因違反肅
    清煙毒條例案件，經臺灣臺北地方法院以77年度訴字第2174
    號判處有期徒刑3年6月確定，於民國79年12月14日因縮短刑
    期假釋出監；又因違反肅清煙毒條例案件，經臺灣板橋地方
    法院以80年度訴字第335號判處有期徒刑4年確定，前開假釋
    亦遭撤銷，二者經接續執行後，於82年11月 2日縮短刑期假
    釋出監；隨即再因違反肅清煙毒條例案件，經同院以83年度
    訴字第1516號判處有期徒刑3年6月確定，並與上開假釋經撤
    銷後之殘刑接續執行，再於85年6月27日縮短刑期假釋出監
    ；旋又因違反肅清煙毒條例案件，經臺灣士林地方法院以85
    年訴字第929號判處有期徒刑4年6月確定，再遭撤銷假釋，
    二者經接續執行，於90年4月26日縮短刑期假釋出監；惟甲
    ○○又因施用毒品案件，經依臺灣板橋地方法院92年度毒聲
    字第2998號裁定令入勒戒處所施以觀察、勒戒後，認定有繼
    續施用毒品傾向，由上開法院92年度毒聲字第3342號裁定令
    入戒治處所施以強制戒治，於執行屆滿5月後，其戒治成效
    經評定為合格，遂經同法院裁定停止戒治，所餘期間付保護
    管束，於93年10月23日保護管束期滿而執行完畢，並經臺灣
    板橋地方法院檢察署檢察官以94年度戒毒偵字第69號為不起
    訴處分。然甲○○前開假釋因此而遭撤銷，經入監執行殘刑
    後，嗣經臺灣士林地方法院以96年聲減字第295號減為應執
    行有期徒刑為2年3月後，於96年7月16日執行完畢出監。詎
    甲○○於5年內，又基於施用第一級毒品及第二級毒品之犯
    意，分別於：(一)民國97年4月22日某時，在其位於臺北縣板
    橋市○○路○段95其巷36號6樓住處內，以將第一級毒品海洛
    因及第二級毒品甲基安非他命一同置入香菸內，以抽菸之方
    式併同施用第一級毒品海洛因及第二級毒品甲基安非他1 次
    ；(二)97年6月2日某時，在上開地點，以將第一級毒品海洛因
    置入香菸內，以抽菸之方式施用第一級毒品海洛因1次，嗣
    經警採集其尿液送驗結果分別呈嗎啡、甲基安非他命及嗎啡
    陽性反應後，查悉上情。係以上揭犯罪事實，已據上訴人於
    警詢、偵訊及原審審理時坦承不諱，又經警查獲後採集之尿
    液檢體經檢驗結果係呈嗎啡、甲基安非他命及嗎啡陽性反應
    ，此有臺灣尖端先進生技醫藥股份有限公司97年4月30日及
    同年6月16日濫用藥物檢驗報告、臺北市政府警察局偵辦毒
    品案件尿液檢體委驗單各2紙附卷可稽。堪認上訴人之自白
    與事實相符。因認上訴人犯行明確，就犯罪事實(一)部分，論
    上訴人以施用第一級毒品罪，累犯，並說明被告於97年4月
    22日以一施用行為併同施用第一級毒品海洛因及第二級毒品
    甲基安非他命，為想像競合犯，應從一重論以較重之施用第
    一級毒品罪，量處有期徒刑1年；就犯罪事實(二)部分，論上
    訴人以施用第一級毒品罪，累犯，處有期徒刑1年；又上述
    二次施用毒品犯行，犯意有別，行為互殊，應予分論併罰，
    並定其執行刑為有期徒刑1年10月。已詳敘其認定上訴人犯
    罪事實之證據及理由，於法尚無不合。上訴意旨略稱：因連
    續犯廢除後，實施一罪一罰量刑制度，故應審酌被告素行、
    動機、目的、施用毒品所生害及犯罪後坦承犯行之態度暨衡
    量連續犯廢除後，關於施用毒品犯行刑罰裁量基礎平衡原則
    ，以及犯罪坦承犯行之態度和施用毒品之反覆行為等一切情
    狀，酌情從新從輕為依據。是原審判決量刑顯然過重云云。
    惟查：量刑之輕重，係屬事實審法院得依職權自由裁量之事
    項，茍於量刑時，已依行為人之責任為基礎，並斟酌刑法第
    57條各款所列情狀，而未逾越法定範圍，又未濫用其職權，
    即不得遽指為違法。本件原判決於量刑時，已依上揭規定，
    審酌上訴人明知施用毒品為法所禁止之行為，竟仍不知戒除
    毒癮，再為本件施用第一級、第二級毒品之犯行，其犯罪動
    機、手段、目的均殊非可取，所為嚴重危害自己身心健康，
    並造成社會問題，惟其犯罪後已坦承犯行，態度尚佳等一切
    情狀，予以綜合考量後，分別科刑如前所述，並定其應執行
    之刑為1年10月，並未逾越法定刑度，亦未濫用自由裁量之
    權限，刑度亦屬妥適，核無不當或違法之情形。上訴意旨單
    純就科刑輕重而為爭執，並未具體指摘原審判決量刑如何不
    當或違法，揆諸上開說明，自難謂上訴人已敘明具體理由，
    本件上訴不合法律上之程式，爰不經言詞辯論，逕以判決駁
    回。
據上論斷，應依刑事訴訟法第367條前段、第372條，判決如主文
。
中    華    民    國    97    年    12    月    5     日
                  刑事第七庭審判長法  官  陳晴教
                                  法  官  楊智勝
                                  法  官  游紅桃
以上正本證明與原本無異。
如不服本判決，應於收受送達後10日內向本院提出上訴書狀，其
未敘述上訴之理由者並得於提起上訴後10日內向本院補提理由書
（均須按他造當事人之人數附繕本）「切勿逕送上級法院」。
                                  書記官  阮桂芳
中    華    民    國    97    年    12    月    5     日


司法院資訊處製作；財團法人民間司法改革基金會備份。
